【裁判字號】    98,易,1404
【裁判日期】    980731
【裁判案由】    恐嚇等
【裁判全文】
臺灣臺北地方法院刑事判決              98年度易字第1404號
公  訴  人  臺灣臺北地方法院檢察署檢察官
被      告  丁○○
                    （現於臺灣臺北看守所附勒戒所執行中）
選任辯護人  王東山律師
            林孝甄律師
            許富雄律師
被      告  乙○○
上列被告因恐嚇取財等案件，經檢察官提起公訴（97年度偵字第
27402號、98年度偵字第2823號），嗣於本院審理程序進行中，
被告就被訴事實為有罪之陳述，經本院合議庭裁定進行簡式審判
程序，並判決如下：
    主  文
丁○○共同竊盜，處有期徒刑月。扣案之鑰匙參支沒收；又共
同竊盜，處有期徒刑月。扣案之鑰匙參支沒收；又共同意圖為
自己不法之所有，以恐嚇使人將本人之物交付，未遂，處有期徒
刑肆月；又共同意圖為自己不法之所有，以恐嚇使人將本人之物
交付，處有期徒刑柒月。應執行有期徒刑拾月。扣案之鑰匙參支
沒收。
乙○○共同竊盜，累犯，處有期徒刑肆月。扣案之鑰匙參支沒收
；又共同竊盜，累犯，處有期徒刑肆月。扣案之鑰匙參支沒收；
又共同意圖為自己不法之所有，以恐嚇使人將本人之物交付，未
遂，累犯，處有期徒刑伍月；又共同意圖為自己不法之所有，以
恐嚇使人將本人之物交付，累犯，處有期徒刑捌月。應執行有期
徒刑壹年貳月。扣案之鑰匙參支沒收。
    犯罪事實
一、乙○○前因違反毒品危害防制條例，經臺灣板橋地方法院以
    93年度訴字第2347號判決處有期徒刑8月、5月，並定應執行
    刑有期徒刑1年確定；又因恐嚇取財案件，經同院以94年度
    易字第274號判決處有期徒刑3年、7月，並定應執行刑有期
    徒刑3年6月確定。上開案件嗣經同院以96年度聲減字第2173
    號裁定減刑，分別減為有期徒刑4月、2月15日、3年（宣告
    刑逾有期徒刑1年6月，不予減刑）、3月15日，並定應執行
    刑有期徒刑3年8月確定，於民國97年3月13日縮短刑期假釋
    出監，而於同年5月18日縮刑期滿執行完畢。
二、詎乙○○未知悔改，竟與丁○○、劉守育（另由檢察官通緝
    中）共同意圖為自己不法之所有，而分別基於竊盜與恐嚇取
    財之犯意聯絡，共組竊車恐嚇取財集團，以俗稱「擄車勒贖
    」之方式獲利，由丁○○先於97年9月16日21時13分許、同
    日21時14分許，以其所有門號0000000000號行動電話撥打門
    號0000000000號行動電話，與位於嘉義縣住處之乙○○聯繫
    後，隨即於(一)97年9月17日凌晨1時44分許，由丁○○攜帶其
    所有供竊盜所用之鑰匙3支，搭乘劉守育所駕駛之車牌號碼
    4360-QX號自小客車至臺北市○○街129號中油公司富陽街站
    加油後，於同日凌晨2時42分許，一同前往臺北市文山區○○○路○段100號前，由丁○○持前開鑰匙分別試用，若符合
    鎖孔即以打開車門發動引擎方式，竊取以關鵬實業有限公司
    名義登記，由丙○○持有使用之車牌號碼CX-7791號自用小
    貨車得手，並將該自用小貨車駛往臺北縣三重市○○○路11
    5號前放置；(二)丁○○於竊得上開車輛後，續搭乘劉守育駕
    駛之自小客車，於同日上午3時5分許，在臺北縣三重市○○
    路389號前，以相同手法，竊取以上格金屬工程有限公司名
    義登記，為甲○○所有之車牌號碼6970-EB號自用小貨車得
    手，將該自用小貨車駛往臺北市大安區○○○路與辛亥路口
    附近路旁放置後，由劉守育開車搭載丁○○一同離去。
三、丁○○並於同日凌晨3時50分許至8時50分許，多次以000000
    0000號行動電話，撥打乙○○所使用之0000000000號行動電
    話，並告知乙○○上開被竊車輛及放置地點資訊，(一)由乙○○先後於同日上午9時10分、11時11分，12時44分、12時51
    分及下午1時54分許，在嘉義北社尾路31號之全家便利商店
    等地，分別以公用電話、室內電話撥打丙○○手機門號092*
    **65號、093***87號行動電話（詳卷），向其恫稱「匯錢過
    來，就還車子」等語之足使人心生畏懼方式，要求丙○○依
    其指示匯款新臺幣（下同）50,000元至丁○○向真實姓名年
    籍不詳之人，所購得陳世斌所有之台新國際商業銀行南新莊
    分行帳號204*** 873號帳戶內（詳卷），惟丙○○因故並未
    匯款致恐嚇取財為未遂；(二)乙○○另於同日上午9時12分，
    下午1時58分，以相同方法，撥打甲○○之電話，向其恫稱
    「匯錢過來，就還車子」等語，要求甲○○依其指示匯款
    150,000元至200,000元至上開帳戶，致使甲○○亦因而心生
    畏懼，經討價還價後，遂依指示匯款10,000元至上開帳戶，
    而恐嚇取財既遂。
四、嗣經丙○○、甲○○分別報警處理，而經警於上開車牌號碼
    CX-7791號自用小貨車上尋獲丁○○所遺落之上開加油發票
    ，及因甲○○未能依該指示而尋回該小貨車，經警於97年11
    月1日由員警協助尋獲，而循線查得上情，並於97年12月18
    日至丁○○位於臺北市○○區○居街8巷7號地下室住處，經
    丁○○同意搜索後，扣得丁○○所有供本件行竊車輛所用之
    鑰匙3支，及非供本件犯罪所用之中國石油會員卡、丙○○
    名片1盒、銼刀1組、行動電話1具（含門號0000000000號SIM
    卡）。
五、案經甲○○訴由臺北縣政府警察局蘆洲分局及臺北市政府警
    察局文山第二分局、內政部警政署刑事警察局報請臺灣臺北
    地方法院檢察署檢察官偵查起訴。
    理  由
一、依刑事訴訟法第273條之1第1項之規定，除被告所犯為死刑
    、無期徒刑、最輕本刑為3年以上有期徒刑之罪或高等法院
    管轄第一審案件者外，於第一次審判期日前之準備程序進行
    中，被告先就被訴事實為有罪之陳述時，審判長得告知被告
    簡式審判程序之旨，並聽取當事人、代理人、辯護人及輔佐
    人之意見後，裁定進行簡式審判程序。查被告丁○○、乙○○所犯係死刑、無期徒刑、最輕本刑為3年以上有期徒刑以
    外之罪，渠等於審理程序中就被訴事實為有罪之陳述，經本
    院告知簡式審判程序之旨，並聽取公訴人、被告、辯護人之
    意見後，裁定進行簡式審判程序，合先敘明。
二、上揭犯罪事實，業據被告乙○○、丁○○於本院審理中均坦
    承不諱，並據被害人丙○○、告訴人甲○○於警詢及偵查中
    指述綦詳（見97年度偵字第27402號卷第18至20頁、第22至
    23頁、第26至31頁、第90至91頁），復有內政部警政署刑事
    警察局97年12月18日搜索扣押筆錄1份、扣押物品目錄表1紙
    、通聯調閱查詢單1份、被告乙○○電話資料紀錄、被害人
    丙○○使用之手機門號093***87號、092***65號通聯記錄各
    1份（詳卷）、臺北市政府警察局文山第二分局刑案現場勘
    查報告1份及現場蒐證照片22張、車籍查詢基本資料、被告
    丁○○所有之中油會員卡資料等證在卷可稽（見同上97年度
    偵字卷第11至13頁，同上98年度偵字卷第76至93頁、第94至
    98頁、第71頁、第72頁、第99頁至102頁、第103至113頁、
    第128頁至132頁、第116頁），此外並有扣案之鑰匙3支、黑
    色NOKIA牌行動電話（含SIM卡，門號0000000000號）1具可
    佐，又被告丁○○係由共犯劉守育駕駛車牌號碼4360-QX號
    自小客車，搭載前往上開竊車地點等情，亦經證人劉守育於
    警詢時證述明確（見98年度偵字第2823號卷第16至21頁），
    足證被告丁○○、乙○○確有前述竊盜及恐嚇取財犯行。至
    被告乙○○雖於犯後之初否認參與竊盜部分犯行，辯稱：被
    告丁○○係竊盜後始打電話予伊，要求伊幫忙打電話恐嚇取
    財，伊僅參與恐嚇取財部分犯行云云。惟查：被告乙○○與
    丁○○就全部犯罪事實有犯意聯絡及行為分擔乙情，除被告
    乙○○嗣於本院審理中供承不諱外，並有被告丁○○於警詢
    中所供稱：「主要是我計劃竊車勒贖金錢，...，阿誠負責
    打電話向被害人勒贖。我向他們表明取得贓款後，阿誠即可
    分得兩成之贓款」、「阿誠本名為乙○○」等語明確，有警
    詢筆錄在卷足證（見同上97年度偵字卷第4至5頁），且被告
    丁○○曾於案發前一日即97年9月16日下午21時13分26秒、
    21時14分20秒以其使用門號0000000000號行動電話分別接收
    及撥打被告乙○○手機門號0000000000號行動電話，通話時
    間為21秒及143秒，且此二門號於97年9月17日上午3時50分
    48秒至同日17時6分57秒間亦有多次通話情形，有被告丁○○使用之手機門號0000000000號雙向通聯記錄1份及被告乙○○於本院審理中自陳手機門號0000000000號行動電話為其
    所有等語可憑（見同上98年度偵字卷第67至68頁、98年度易
    字第1404號卷第79頁）。雖被告丁○○於偵審程序中稱，被
    告乙○○就竊車部分並非知情，然衡諸常理，若非被告丁○○早與被告乙○○達成竊取車輛後，由被告乙○○撥打被害
    人電話以恐嚇取財之謀議，被告丁○○大可自己撥打電話，
    而獨自取得恐嚇取財所得利益，豈會多此舉措，轉知不確定
    是否會幫忙之被告乙○○，並提供關於被害人之車輛資料、
    匯款帳戶，俾使被告乙○○遂行恐嚇取財之言詞，而毫不擔
    心一旦遭拒，則竊盜犯行對其殊無意義可言，且致使其本身
    陷於遭查緝之風險可言；且依上揭通聯紀錄顯示，雙方早於
    犯罪前一日即有長時間之多次通話紀錄，其證述與該通聯記
    錄顯然不符，足認係被告丁○○所為迴護之辭，自非可採，
    是被告丁○○、乙○○確實就前揭竊盜之犯行有犯意聯絡，
    並就恐嚇取財部分為行為之分擔。是上開補強證據已足資擔
    保被告2人所為之上開任意性自白之真實性，是本案事證已
    明確，被告2人犯行洵堪認定，均應予依法論科。
三、按刑法分則或刑法特別法中規定之結夥二人或三人以上之犯
    罪，應以在場共同實施或在場參與分擔實施犯罪之人為限，
    不包括同謀共同正犯在內，有最高法院76年台上字第7210號
    判例可供參照。但司法院大法官會議釋字第109號解釋又認
    「以自己共同犯罪之意思，事先同謀，而由其中一部分之人
    實施犯罪之行為者，均為共同正犯」，明示將「同謀共同正
    犯」與「實施共同正犯」併包括於刑法總則第28條之「正犯
    」之中。準此，如在場共同實施，或在場參與分擔實施竊盜
    行為之人不及3人，縱加上同謀之共同正犯後，刑法第28條
    所稱之共犯已達3人以上，但因在場共同或參與分擔實施竊
    盜行為之人不及3人，並不成立結夥三人以上竊盜罪，該參
    與同謀之人亦僅能成立普通竊盜罪之共同正犯（最高法院89
    年度台非字第92號判決意旨參照），本件被告乙○○固與被
    告丁○○、共犯劉守育就竊盜被害人車輛部分，有事先同謀
    之意，然實際上實行竊盜犯行者，則為被告丁○○、共犯劉
    守育，而被告乙○○因在嘉義，自無參與該竊犯盜行之實行
    行為，是參酌上開判決意旨，此部分自不成立結夥三人以上
    竊盜罪。是核被告2人就犯罪事實二所為，係分別犯刑法第
    320條第1項之竊盜罪；就犯罪事實三(二)所為，係犯同法第34
    6條第1項之恐嚇取財罪；犯罪事實三(一)所為，係犯同法第34
    6條第3項、第1項之恐嚇取財未遂罪，公訴意旨雖以認被告2
    人就犯罪事實三(一)所為，係犯同法第346條第1項之恐嚇取財
    罪，惟公訴人於本院審理時，業已就恐嚇被害人丙○○部分
    更正為恐嚇取財未遂罪，並經本院踐行刑事訴訟法第95條規
    定諭知被告2人俾其防禦，被告2人對此亦均表示無意見，此
    部分自無庸更正法條，附此敘明。又被告乙○○與被告丁○○、共犯劉守育間，就前開竊盜犯行有犯意聯絡，為共謀共
    同正犯，另就恐嚇取財部分犯行，渠等均有犯意聯絡及行為
    分擔，亦應論以共同正犯。被告2人所犯犯罪事實三(一)恐嚇
    取財未遂部分，均應依刑法第25條第2項之規定，按既遂犯
    之刑度減輕其刑。又被告2人所犯上開2次竊盜犯行雖時間密
    接，然犯罪地點各異，被害人不同，客觀上難認屬一行為，
    應分別論以2個竊盜罪；其與恐嚇取財、恐嚇取財未遂犯行
    間，犯意各別，行為互殊，均應予分論併罰。又被告乙○○
    有事實欄所載之前科，有其臺灣高等法院被告前案記錄表1
    份在卷可稽，則被告乙○○於5年內故意再犯本件有期徒刑
    以上之罪，為累犯，應依刑法第47條第1項之規定加重其刑
    ，並依法先加後減之。爰審酌被告丁○○、乙○○為圖私利
    竟與共犯劉守育共組竊車恐嚇取財集團，對社會所造成之危
    害非輕，惟渠等於犯罪後終能坦承犯行，深表悔悟；另被告
    乙○○前有以相同手法所為之恐嚇取財犯行，經判決有罪後
    甫經執行完畢；復酌被告2人與被害人丙○○、甲○○皆已
    達成和解，有和解協議書1份及本院審判筆錄可證（見同上
    易字卷第61頁、第73頁），犯後態度尚可，且衡其犯罪之手
    段、所得利益等一切情狀，分別量處如主文所示之刑，並分
    別定其應執行之刑。
四、扣案之鑰匙3支，係供被告丁○○所有犯本件竊盜罪所用之
    物，業據被告丁○○於警詢中供陳明確，應依刑法第38條第
    1項第2款之規定宣告沒收。至扣案之中國石油會員卡、丙○○名片1盒、銼刀1組、行動電話1具（含門號0000000000號
    SIM卡），均非被告為本件竊盜、恐嚇取財犯罪時所使用之
    工具，有臺北市政府警察局文山第二分局現場蒐證相片說明
    欄亦載明遭竊之車牌號碼CX-7791號自用小貨車車門鎖未遭
    破壞之情形（見同上97年度偵字卷第41、42頁），及上開物
    品之扣案地點並非犯罪現場之自願搜索同意書1紙在卷可憑
    （見同上98年度偵字卷第52頁），爰不併為沒收之諭知。
據上論斷，應依刑事訴訟法第273條之1第1項、第299條第1項前
段，刑法第28條、第320條第1項、第346條第1項、第3項、第25
條第2項、第47條第1項、第51條第5款、第38條第1項第2款，刑
法施行法第1條之1，判決如主文。
本案經檢察官杜慧玲到庭執行職務。
中    華    民    國    98    年    7     月    31    日
                  刑事第十庭  法  官   呂煜仁
上正本證明與原本無異。
如不服本判決應於收受送達後10日內向本院提出上訴書狀，並應
敘述具體理由；其未敘述上訴理由者，應於上訴期間屆滿後20日
內向本院補提理由書（均須按他造當事人之人數附繕本）「切勿
逕送上級法院」。告訴人或被害人如對於本判決不服者，應具備
理由請求檢察官上訴，其上訴期間之計算係以檢察官收受判決正
本之日期為準。
                              書記官    曹尚卿
中    華    民    國    98    年    7     月    31    日
附錄論罪科刑法條:
中華民國刑法第320條
意圖為自己或第三人不法之所有，而竊取他人之動產者，為竊盜
罪，處 5 年以下有期徒刑、拘役或 5 百元以下罰金。
意圖為自己或第三人不法之利益，而竊佔他人之不動產者，依前
項之規定處斷。
前二項之未遂犯罰之。
中華民國刑法第346條
意圖為自己或第三人不法之所有，以恐嚇使人將本人或第三人之
物交付者，處 6 月以上 5 年以下有期徒刑，得併科 1 千元以
下罰金。
以前項方法得財產上不法之利益，或使第三人得之者，亦同。
前二項之未遂犯罰之。


司法院資訊處製作；財團法人民間司法改革基金會備份。
